【裁判字號】    90,易,576
【裁判日期】    901025
【裁判案由】    竊盜
【裁判全文】
臺灣彰化地方法院刑事判決                            九十年度易字第五七六號
    公  訴  人  臺灣彰化地方法院檢察署檢察官
    被      告  丙○○
右列被告因竊盜案件，經檢察官提起公訴（八十九年度偵字第九四八一號），本院判
決如左：
    主      文
丙○○攜帶兇器竊盜，處有期徒刑拾月。
    事      實
一、丙○○前因竊盜、煙毒及違反麻醉藥品管理條例等案件，經本院以八十六年度訴
    字第六五九號判決分別判處有期徒刑十月、三年一月、四月，並定應執行刑有期
    徒刑三年十月確定，於民國八十八年六月十日假釋出獄，應至九十年三月十五日
    假釋期間始行屆滿，於後記行為時仍於假釋期內（該假釋業經撤銷，殘餘刑期一
    年九月五日仍未執畢）。詎仍不知警惕，在陸軍裝甲第五四二旅戰一營裝步連服
    役期間，於八十九年五月七日逃亡在外未返營區（於八十九年五月十六日經國防
    部北部地方軍事法院桃園分院檢察署發布通緝而停役），因亟需覓得棲身之所，
    以供藏匿，竟意圖為自己不法之所有，於八十九年五月十三日上午八時許，在臺
    中市○○區○○路與柳陽東路口，以身上攜帶之客觀上足供作為兇器使用之螺絲
    起子一支（並未扣案），直接撬開汽車鎖孔，竊取甲○○所有之車牌號碼ＮＷ－
    二一八０號自用小客車一部，得手後並留供己用。嗣於當日晚間十一時四十分許
    ，丙○○駕車行經彰化縣花壇鄉○○村○○街二十六之二號前，不慎撞及乙○○
    所有停於路旁之車牌號碼Ｍ四－０七七０號自小客車（毀損部分另經檢察官為不
    起訴處分），丙○○因恐為警查知前開竊盜、逃兵情事，旋即棄車逃逸。惟經警
    在車上拾獲丙○○所遺留之行動電話服務申請書，先於八十九年七月二十二日訊
    問失竊車主甲○○，確認丙○○非其相識親友後，再於八十九年十一月二十日前
    往國防部新店監獄，訊問因逃亡案入監服刑之丙○○，始循線查悉上情。
二、案經彰化縣警察局彰化分局報請臺灣彰化地方法院檢察署檢察官偵查起訴。
    理      由
一、被告丙○○於前開犯罪時雖仍具軍人身分，惟於犯罪後之八十九年五月十六日已
    因逃亡案經國防部北部地方軍事法院桃園分院檢察署以（八九）法園字第一九四
    四號函發布通緝在案，有該函文一紙在卷足憑，依兵役法第二十條第一項第三款
    之規定，自該時起被告停服現役，而喪失軍人身分。則被告於前揭時地為警發覺
    犯罪之時，業已處於離役狀態，揆諸軍事審判法第五條第二項、第三項之規定，
    應由一般司法機關追訴審判，並依行為時之身分適用法律。本院對此具有審判權
    ，殆屬無疑，先此敘明。
二、訊據被告丙○○對於右揭竊車事實固坦承不諱，惟矢口否認行竊用之螺絲起子為
    其所攜帶，辯稱：係在車上置物箱內自行取用，非其所有云云。然查：右揭事實
    ，業據被害人甲○○指訴汽車失竊情節明確，並有贓物認領保管單、車輛竊盜、
    車牌失竊資料個別查詢報表－查詢車輛認可資料、被告親自填寫之行動電話服務
    申請書各一份附卷可稽。而被告前於九十年五月二日本院訊問時業已坦稱：係基
    於行竊之目的，始以新台幣九十元之價格購入該支螺絲起子等語，已不容其事後
    空言翻異；況刑事法律所稱之攜帶兇器竊盜，本非以該兇器為被告所有為要件，
    亦不論係被告事前預先攜帶或事後臨時取用，因其對於被害人所生之生命、身體
    威脅並無二致，均足該當是項罪名，是以被告亦不得據此而圖減輕罪責，前揭所
    辯既屬無據，顯不足採。又被告攜帶行竊之螺絲起子，多為金屬材質製成，末端
    亦屬尖銳，揮刺之際顯足以傷人身體，客觀上自可作為兇器使用。本案事證已臻
    明確，被告犯行至堪認定。
三、按行為後法律有變更者，適用裁判時之法律；但裁判時之法律有利於行為人者，
    適用最有利於行為人之法律，刑法第二條第一項定有明文。被告丙○○於犯罪時
    具有軍人身分，所犯竊盜犯行本應依修正前之陸海空軍刑法第八十五條盜取財物
    罪論處，惟該法於九十年九月二十八日業經總統公布修正，並於同年月三十日生
    效，依修正後之陸海空軍刑法條文觀之，對於現役軍人竊取軍事用品以外之物已
    無特別處罰規定，自應回歸普通刑法之竊盜罪章論罪科刑，不再因被告身分不同
    而異其處罰，核其性質自屬實體刑事法律之變更。且修正前之盜取財物罪法定刑
    為有期徒刑一年以上七年以下，較之普通刑法第三百二十一條第一項第三款之加
    重竊盜罪法定刑有期徒刑六月以上五年以下為重，揆諸前開刑法第二條第一項前
    段所揭櫫之「從新從輕原則」，應依刑法第三百二十一條第一項第三款之加重竊
    盜罪名論處。核被告攜帶兇器竊取他人汽車，所為係犯刑法第三百二十一條第一
    項第三款之攜帶兇器加重竊盜罪。本件公訴人起訴時，未加詳明被告犯罪時具有
    軍人身分，本應論以當時有效之修正前陸海空軍刑法第八十五條盜取財物罪名，
    又疏未論及被告攜帶兇器犯罪之事實，逕以同法第三百二十條第一項普通竊盜罪
    名起訴，均有未洽，難稱妥適，惟其犯罪基本事實仍屬同一，本院自應予以審究
    ，並變更起訴法條為前揭論罪條文，附此敘明。爰審酌被告前有竊盜前科，又於
    假釋期間涉犯本案，雖經司法機關判處徒刑並予假釋觀察之機會，仍未能知所警
    惕，猶恣意侵害他人財產支配權利之完整，法治觀念至有未足，非施予適度之監
    禁處遇，實難收其教化之效，且竊取他人代步使用之汽車，不惟對於被害人造成
    生活上之嚴重不便，並因失竊財物價值不菲，所生危害亦屬不容輕忽；惟念及被
    告犯罪後尚知大致坦承犯行，態度仍有可取，足見被告並非全無改過向善之望，
    及其犯罪動機、手段、目的、僅具國小畢業學歷之智識程度等一切情狀，量處如
    主文所示之刑，以示懲儆。
據上論斷，應依刑事訴訟法第二百九十九條第一項前段、第三百條，刑法第二條第一
項前段、第三百二十一條第一項第三款，判決如主文。
本案經檢察官李芳瑜到庭執行職務。
中      華      民      國      九十      年    十    月    二十五      日
                            臺灣彰化地方法院刑事第三庭
                                法      官  高  文  崇
右正本證明與原本無異。
如不服本判決，應於判決送達後十日內，向本院提出上訴狀（須附繕本）。
告訴人或被害人對於判決如有不服具備理由請求檢察官上訴者，其上訴期間之計算係
以檢察官收受判決正本之日期為準。
                                法院書記官  謝  志  鑫
中      華      民      國      九十      年    十    月    二十六      日
刑法第三百二十一條
犯竊盜罪而有左列情形之一者，處六月以上五年以下有期徒刑：
一、於夜間侵入住宅或有人居住之建築物、船艦或隱匿其內而犯之者。
二、毀越門扇、牆垣或其他安全設備而犯之者。
三、攜帶兇器而犯之者。
四、結夥三人以上而犯之者。
五、乘火災、水災或其他災害之際而犯之者。
六、在車站或埠頭而犯之者。
前項之未遂犯罰之。


司法院資訊處製作；財團法人民間司法改革基金會備份。
